臺灣高雄地方法院行政訴訟判決
110年度交再字第1號
再審原告    陳唯恩  

再審被告    高雄市政府交通局

代  表  人  張淑娟  
上列當事人間交通裁決事件，再審原告不服本院民國110年1月8
日109年度交字第147號判決及高雄高等行政法院110年5月5日110
年度交上字第31號判決，提起再審之訴，關於行政訴訟法第273
條第1項第9款、第13款事由部分，經高雄高等行政法院以110年
度交上再字第5裁定移送本院，本院判決如下︰
    主  文
再審原告之訴駁回。
再審訴訟費用新臺幣參佰元由再審原告負擔。
    事 實 及 理 由
一、事實概要：
    再審原告於民國109年3月5日5時18分許騎乘車牌號碼000-00
    0號普通重型機車（下稱系爭機車），在高雄市○○區○○○路00
    0號前，因有「拒絕接受酒精濃度測試之檢定」之違規行為
    ，經高雄市政府警察局新興分局（下稱舉發機關）員警填掣
    高市警交字第B00000000號舉發違反道路交通管理事件通知
    單（下稱舉發通知單）予以當場舉發。嗣再審原告於應到案
    日期前之109年3月25日向再審被告陳述不服，經再審被告函
    詢舉發機關查明後，仍認再審原告上揭違規行為屬實，乃依
    道路交通管理處罰條例（下稱處罰條例）第35條第4項第2款
    規定，於109年4月17日開立高市交裁字第32-B00000000號裁
    決書，裁處再審原告罰鍰新臺幣（下同）180,000元，吊銷
    駕駛執照，並應參加道路交通安全講習（下稱原處分）。再
    審原告不服，提起行政訴訟，前經本院以109年度交字第147
    號行政訴訟判決駁回，復經高雄高等行政法院以110 年度交
    上字第31號判決上訴駁回而確定；惟再審原告猶不服前開確
    定判決，認原確定判決有行政訴訟法第 273條第1項第9
    款、第13款之再審事由，遂提起本件再審之訴，經高雄高等
    行政法院以110年度交上再字第5裁定移送本院審理。
二、再審原告起訴意旨略以：㈠再審新事由、新事證：再審原告
    領有衛生機構開立之醫療證明（精神、心智功能損傷無法為
    完全陳述），警詢時遭員警搶奪再審原告正在申請律師到場
    陪同偵訊時之通話手機，完全剝奪法律賦予應有之合法權益
    。復於訴訟程序中，因再審原告領有上述醫療證明，不知可
    以申請法扶律師協助，致訴訟程序明顯出現再審原告手無寸
    鐵之情形，違反武器平等原則。從判決書、舉發員警職務報
    告、採證光碟及原審法院勘驗光碟結果，關於「採證影片（
    檔名末3碼為004）可見：畫面時間05：41：24員警請原告對
    簡易酒精檢知管吹氣，原告吹氣後檢知管開始閃爍（表示有
    酒精反應）」，此段不實指控與捏造之敘述，證實為員警所
    為偽證，並於職務報告中偽造、誣陷再審原告當時身上有酒
    味。從而，依各種證據支撐再審原告提起再審之新事證。又
    再審原告所述「拜託通融一下」等語，不等同再審原告當時
    有飲用酒精類液體，更不是用來引導法官心證與模糊審判方
    向。法庭審判之證據來源均由再審被告提供，員警又以偽證
    扭曲事實，有相對之理由證實判決有誤。㈡再審原告以客觀
    合理動機主張沒喝酒為何需透過酒測澄清，不具違法性。員
    警卻因個人觀點，先推論違反經驗法則，又疑為提高業績而
    採取極端手段，明顯動機有誤。在攔查過程中有許多不利再
    審被告之證據遭人為遺漏或剪接，再審被告單方面主觀提供
    之證據影片有技巧性剪接，因而在播放時產生斷層、當機現
    象；多了檔案名稱202＿0305＿045004＿004，影片時間04：51
    ：22員警請再審原告對簡易酒精檢知管吹氣，再審原告吹氣
    後檢知管開始閃爍之影片，此段不實偽證缺乏調查研究，不
    足採為證據。員警指稱從再審原告身上聞到酒味，沒有其他
    證據支持。再審原告精神科藥單之注意事項與建議，在文意
    解釋屬於非強迫性、可選擇性，非前審主觀上已先入為主而
    標示扭曲之個人意見。再審被告以主觀認定再審原告未有辨
    識行為違法或依其辨識而行為之能力顯著降低知情，且再審
    原告當時不是求情，僅單純出於沒喝酒何需酒測澄清之意，
    再審被告刻意抓再審原告語病引導入罪。㈢由再審被告之答
    辯狀可見其有阻礙訴訟進行之虞，影響違反審判中立及違反
    正當法律程序，言詞紀錄前後不一。再審被告答辯稱再審原
    告於派出所內通話完畢後即將手機收入所使用之包包內云云
    ，必須提出完整監視錄影畫面，而非片段剪輯之密錄器影像
    ，否則無證據能力。再審被告隸屬於舉發單位中正三路派出
    所轄區內，已失其公平性，證詞無可靠性。前審僅憑未經調
    查之資料作成判斷，已失去其公平法院之公正性，亦未曾爭
    執調查報告之真實性，行政上不法、心證偏頗，違反職權主
    義之真實發現原則、執行職務偏頗，悖離證據法則及公民及
    政治權利公約第14條公平法院原則。前審應以善良管理人之
    注意義務為具體標準，並依事件特性分別加以考量，不應先
    入為主，濫用裁量權限等語。
三、本院之判斷：
  ㈠按「再審之訴顯無再審理由者，得不經言詞辯論，以判決駁
    回之。」行政訴訟法第278條第2項定有明文。次按「有下列
    各款情形之一者，得以再審之訴對於確定終局判決聲明不服
    。但當事人已依上訴主張其事由或知其事由而不為主張者，
    不在此限：……9、為判決基礎之證物係偽造或變造。……13、
    當事人發現未經斟酌之證物或得使用該證物。但以如經斟酌
    可受較有利益之裁判為限」，此觀行政訴訟法第273條第1項
    第9款、第13款規定甚明。
  ㈡關於行政訴訟法第273條第1項第9款部分：
   1、按行政訴訟法第273條第1項第 9款所謂為判決基礎之證物
      係偽造或變造者，係指其偽造或變造構成刑事上之犯罪者
      而言，且此種偽造或變造之行為，應以宣告有罪之判決已
      確定，或其刑事訴訟不能開始或續行非因證據不足者為限
      ，此有最高行政法院76年判字第1451號判例意旨足資參照
      ）。
  2、經查，再審原告主張員警在攔查過程中有許多不利再審被
     告之證據遭人為遺漏或剪接，再審被告單方面主觀提供之
     證據影片有技巧性剪接，因而在播放時產生斷層、當機現
     象，以及多了檔案名稱202＿0305＿045004＿004，影片時間04
     ：51：2202＿0305＿045004＿004，影片時間05:41:24員警請
     再審原告對簡易酒精檢知管吹氣，原告吹氣後檢知管開始
     閃爍（表示有酒精反應）」，此段不實指控與捏造之敘述
     ，證實為員警所為偽證，並於職務報告中偽造、誣陷再審
     原告當時身上有酒味，依各種證據支撐再審原告提起再審
     之新事證云云。惟查，原告並未提出證據證明舉發員警曾
     因偽造或變造本案判決基礎之證物，構成刑事犯罪，經刑
     事法院判處有罪之確定判決，或已因上開偽造、變造證物
     之行為受刑事訴追，而其刑事訴訟不能開始或續行，非因
     證據不足之情形，依上開說明，自不符合行政訴訟法第273
     條第1項第9款所定再審事由。
 ㈢關於行政訴訟法第273條第1項第13款部分：
　1、按行政訴訟法第273條第1項第13款所謂「當事人發現未經
     斟酌之證物或得使用該證物者」，係指該證物在前訴訟程
     序中即已存在而當事人不知其存在，或雖知有此，而不能
     使用，現始發現或得使用者而言，並以如經斟酌可受較有
     利益之裁判者為限。若前訴訟程序終結後始作成之文件，
     或當事人於前訴訟程序中即知其存在，均非現始發現之證
     物，不得據以提起再審之訴。
  2、經查，再審原告主張其領有衛生機構開立之醫療證明（精
     神、心智功能損傷無法為完全之陳述），警訊時遭員警搶
     奪再審原告正在申請律師到場陪同偵訊之通話手機，剝奪
     法律賦予之合法權益，以及因再審原告領有上述之醫療證
     明，不知可以申請法扶律師協助，致訴訟之進行違反武器
     平等原則云云，並提出衛福部衛生署雲林醫院精神科門診
     處方明細以及治療性會談紀錄單（高雄高等行政法院110年
     物交上再字第5號卷第85-87頁），以及成人精神科處方籤
     （高雄高等行政法院110年物交上再字第5號卷第89頁）為
     證。惟①再審原告於前訴訟程序中，為主張其因精神疾病發
     作以致欠缺依辨識而行為之能力以及無法識別行為之違法
     性，曾提出凱旋醫院之診斷證明書、成人精神科處方籤等
     （本院109年度交字第147號卷第13-19頁）、衛福部衛生署
     雲林醫院精神科門診處方明細以及治療性會談紀錄單等（
     同卷第63-65頁）為證，承審法官並依職權調閱再審原告於
     高雄市立凱旋醫院就診之病歷（同卷第86-93頁）後，綜合
     調查其他事證及審酌兩造之陳述後，仍認尚難單以再審原
     告有精神疾病即率以認定原告無行為能力而駁回再審原告
     之訴，有原第一審判決書(第4-5頁）在卷可查；再審原告
     不服提起上訴後，第二審承審法官認為再審原告違規當時
     意識狀態正常，並無行政罰法第9條第3項（行為時因精神
     障礙或其他心智缺陷，致不能辨識其行為違法或欠缺依其
     辨識而行為之能力者，不予處罰。）、第4項（行為時因前
     項之原因，致其辨識行為違法或依其辨識而行為之能力，
     顯著減低者，得減輕處罰）之情形，以及審酌其他事證後
     ，乃判決駁回再審原告之上訴，此有原第二審判決書（第5
     -6頁）在卷可查。本院比對再審原告於再審程序提出之前
     開衛福部衛生署雲林醫院精神科門診處方明細以及治療性
     會談紀錄單（高雄高等行政法院110年物交上再字第5號卷
     第85-87頁），以及成人精神科處方籤（高雄高等行政法院
     110年度交上再字第5號卷第89頁），認為均曾於前訴訟程
     序中提出，並承審法官審酌，已如上訴，足認再審原告於
     再審程序所提上開醫療處方明細、會談記錄單、處方籤等
     ，並非行政訴訟法第273條第1項第9款所定之未經審酌之證
     物，自不構成該款所定之再審事由。②再審原告另主張舉發
     員警於酒測過程強取其手機，致其無法聯絡律師到場，以
     影響其權益，應由再審被告提出全程之監視器錄影畫面以
     供調查；以及再審原告不知精神疾病可申請法扶律師協助
     ，以致於後續之訴訟程序中未委任律師代理，有武器不平
     等之瑕疵，其合法權益受損云云。惟查，再審原告上開主
     張係屬當事人於酒測、舉發過程中得否選任律師到場，以
     及訴訟過程中當事人得選任法扶律師而未選任之訴訟代理
     問題，均與再審原告有無拒絕酒測事實之證據（證物）認
     定無關，故再審原告上開主張亦不符合行政訴訟法第273條
     第13款規定所定之再審事由。
四、綜上所述，再審原告主張原確定判決有行政訴訟法第273條
    第1項第9款、第13款所定之再審事由，均無可採。故本件再
    審之訴，顯無理由，爰不經言詞辯論，逕以判決駁回之。
五、依行政訴訟法第237條之9第3項、第278條第2項、第98條第1
    項前段，判決如主文。
中　　華　　民　　國　　111 　年　　7 　　月　　7 　　日
                  行政訴訟庭  法  官  吳文婷
上為正本係照原本作成。
如不服本判決，應於送達後20日內，向本院提出上訴狀，其未表
明上訴理由者，應於提出上訴後20日內向本院補提理由書（均須
按他造人數附繕本）。上訴理由應表明關於原判決所違背之法令
及其具體內容，或依訴訟資料可認為原判決有違背法令之具體事
實。
中　　華　　民　　國　　111 　年　　7 　　月　　7 　　日
                              書記官  洪嘉慧